---
author: "Ferenci Tamás, Kováts Tamás, Kolossváry Endre"
date: '`r format(Sys.time(), "%Y\\. %B %d\\.")`'
output: pdf_document
classoption: titlepage
params:
  county: "Budapest"
title: "Megyei helyzetkép az amputációk epidemiológiájáról"
subtitle: "`r params$county`"
---

```{r setup, include=FALSE}
knitr::opts_chunk$set( echo = FALSE, fig.height = 3.8, cache = TRUE, dev = "cairo_pdf" )
options( knitr.kable.NA = "-", digits = 3 )
library( data.table )
library( Hmisc )
library( rgdal )
PopPyramid <- readRDS( "PopPyramidReport.dat" )
RawDataStd <- readRDS( "RawDataStdReport.dat" )
RawDataCruralFemoral <- readRDS( "RawDataCruralFemoral.dat" )
RawDataPrimer <- readRDS( "RawDataPrimer.dat" )
RawDataBetegKuldFogad <- readRDS( "RawDataBetegKuldFogad.dat" )
RawDataSurv <- readRDS( "RawDataSurv.dat" )
RawDataRes <- readRDS( "RawDataRes.dat" )
TerkepLAU1 <- readRDS( "TerkepLAU1.dat" )
TerkepNUTS3 <- readRDS( "TerkepNUTS3.dat" )
toplot <- c( "Major amputáció", "Minor amputáció", "Vaszkuláris intervenció", "Vaszkuláris operáció", "Revaszkularizáció",
             "Carotis intervenció", "Carotis operáció", "AMI PCI-vel" )
```

# Demográfiai jellemzők

A megye nemi- és korösszetételének alakulása (folytonos vonal) az országos adattal összevetésben (szaggatott vonal):

```{r}
agelabs <- c( "<10", "10-20", "20-30", "30-40", "40-50", "50-60", "60-70", "70-80", ">80" )
xYplot( POPULATION*100 ~ YEAR|SEX,
        data = PopPyramid[ GEO%in%c( "Total", params$county ),
                           .( POPULATION = sum( POPULATION ) ),
                           .( GEO, YEAR, SEX, AGE = cut( AGE, c( -Inf, seq( 10, 80, 10 ), Inf ), labels = agelabs ) ) ][
                             , .( AGE, POPULATION = POPULATION/sum( POPULATION ) ) , .( GEO, YEAR, SEX ) ],
        horizontal = FALSE, stack = TRUE, groups = interaction( AGE, GEO ),
        par.settings = list( superpose.line = list( col = rep( colorRampPalette( c( "green", "red" ) )( length( agelabs ) ),
                                                               length( agelabs ) ), lty = rep( c( "solid", "dashed" ), 9 ) ) ),
        type = "b", label.curve = list( labels = c( agelabs, rep( "", length( agelabs ) ) ) ), xlab = "Év", ylab = "Arány [%]" )
```

\clearpage

# Standardizált incidenciák alakulása időben

```{r, results = "asis" }
for( t in c( toplot[ 1:2 ], "Vaszkuláris intervenció és operáció", toplot[ 5:8 ] ) ) {
  cat( "\n##", t, "\n" )
  cat( "A standardizált incidencia alakulása az országos adattal összevetve:\n\n" )
  if( t!="Vaszkuláris intervenció és operáció" ) {
    temp <- droplevels( RawDataStd[ TYPEname==t&GEO%in%c( params$county, "Országos" ) ] )
    print( xYplot( Cbind( adj.rate, lci, uci ) ~ YEAR, groups = GEO, data = temp, ylim = extendrange( c( temp$lci, temp$uci ) ),
                   type = "l", xlab = "Év", ylab = "Standardizált incidencia (ESP 2013)", label.curves = FALSE,
                   auto.key = list( columns = 2, points = FALSE, lines = TRUE  ) ) )
    cat( "\n\n" )
    cat( "Az incidenciák számszerűen (/100 ezer fő/év):")
    print( knitr::kable( dcast( YEAR ~ GEO, data = temp, value.var = c( "crude.rate", "adj.rate" ) )[
      , .( `Év` = YEAR, `Nyers - Országos` = `crude.rate_Országos`, `Nyers - Megyei` = get( paste0( "crude.rate_",
                                                                                                    params$county ) ),
           `Standardizált - Országos` = `adj.rate_Országos`, `Standardizált - Megyei` = get( paste0( "adj.rate_",
                                                                                                     params$county ) ) ) ]
    ) )
    cat( "\n\n" )
    cat( "\\newpage" )
  } else {
    temp <- droplevels( RawDataStd[ TYPEname%in%c( toplot[ 3:4 ] )&GEO%in%c( params$county, "Országos" ) ] )
    print( xYplot( Cbind( adj.rate, lci, uci ) ~ YEAR, groups = interaction( GEO, TYPEname, lex.order = TRUE, sep = " - " ),
                   data = temp, ylim = extendrange( c( temp$lci, temp$uci ) ), type = "l", xlab = "Év",
                   ylab = "Standardizált incidencia (ESP 2013)", label.curves = FALSE,
                   auto.key = list( columns = 1, points = FALSE, lines = TRUE ),
                   par.settings = list( superpose.line = list( col = rep( trellis.par.get()$superpose.line$col[ 1:2 ],
                                                                          each = 2 ), lty = rep( c( "solid", "dashed" ), 2 ) )
                   ) ) )
    cat( "\n\n" )
    cat( "Az incidenciák számszerűen, vaszkuláris intervenció (/100 ezer fő/év):")
    print( knitr::kable( dcast( YEAR ~ GEO, data = temp[ TYPEname=="Vaszkuláris intervenció" ],
                                value.var = c( "crude.rate", "adj.rate" )
    )[ , .( `Év` = YEAR, `Nyers - Országos` = `crude.rate_Országos`,
            `Nyers - Megyei` = get( paste0( "crude.rate_", params$county ) ),
            `Standardizált - Országos` = `adj.rate_Országos`,
            `Standardizált - Megyei` = get( paste0( "adj.rate_", params$county ) ) ) ] ) )
    cat( "\n\n" )
    cat( "Az incidenciák számszerűen, vaszkuláris operáció (/100 ezer fő/év):")
    print( knitr::kable( dcast( YEAR ~ GEO, data = temp[ TYPEname=="Vaszkuláris operáció" ],
                                value.var = c( "crude.rate", "adj.rate" )
    )[ , .( `Év` = YEAR, `Nyers - Országos` = `crude.rate_Országos`,
            `Nyers - Megyei` = get( paste0( "crude.rate_", params$county ) ),
            `Standardizált - Országos` = `adj.rate_Országos`,
            `Standardizált - Megyei` = get( paste0( "adj.rate_", params$county ) ) ) ] ) )
    cat( "\n\n" )
    cat( "\\newpage" )
  }
}
```

\clearpage

# Crurális/femorális arány alakulása időben

```{r}
xYplot( Cbind( est, ci1, ci2 ) ~ YEAR, groups = relevel( as.factor( GEO ), ref = "Országos" ), type = "b",
        data = RawDataCruralFemoral[ GEO%in%c( "Országos", params$county ) ], xlab = "Év",
        ylab = "Crurális amputációk aránya [%]" )
```

\clearpage

# Primer amputációs ráta (major amputációk) alakulása az időben

```{r}
xYplot( Cbind( est, ci1, ci2 ) ~ YEAR, groups = relevel( as.factor( GEO ), ref = "Országos" ), type = "b",
        xlab = "Év", ylab = "Primer amputációs ráta [%]", data = RawDataPrimer[ GEO%in%c( "Országos", params$county ) ] )
```

\clearpage

# Standardizált incidenciák a járási szinten (2015-2017)

```{r, results = "asis", fig.height = 8 }
ps <- lapply( toplot, function( t ) {
  mtemp <- merge( TerkepLAU1, RawDataStdLAU1[ TYPEname==t&NUTS3==params$county, .( NAME = LAU1, adj.rate ) ] )
  mtemp <- mtemp[ !is.na( mtemp$adj.rate ), ]
  spplot( mtemp, "adj.rate", col.regions = colorRampPalette( c( "green", "red" ) )( 1000 ), main = t,
          sp.layout = list( "sp.polygons", TerkepNUTS3, lwd = 2, col = "black", first = FALSE ) )
} )
do.call( gridExtra::grid.arrange, list( grobs = ps, layout_matrix = matrix( 1:8, nc = 2 ) ) )
```

Az incidenciák számszerűen (/100 ezer fő/év):

```{r}
knitr::kable( RawDataStdLAU1[ TYPEname%in%toplot&NUTS3==params$county ][
  , 1:4 ][ , .( `Típus` = TYPEname, `Járás` = LAU1, `Nyers incidencia` = crude.rate, `Standardizált incidencia` = adj.rate ) ] )
```

\clearpage

# Crurális/femorális arány járási szinten (2015-2017)

Crurális amputációk aránya (%):

```{r}
mtemp <- merge( TerkepLAU1, RawDataCruralFemoral[ NUTS3==params$county, .( NAME = GEO, est ) ] )
mtemp <- mtemp[ !is.na( mtemp$est ), ]
spplot( mtemp, "est", col.regions = colorRampPalette( c( "green", "red" ) )( 1000 ),
        sp.layout = list( "sp.polygons", TerkepNUTS3, lwd = 2, col = "black", first = FALSE ) )
```

\clearpage

# Primer amputációs ráta (major amputációk) járási szinten (2015-2017)

```{r}
mtemp <- merge( TerkepLAU1, RawDataPrimer[ NUTS3==params$county, .( NAME = GEO, est ) ] )
mtemp <- mtemp[ !is.na( mtemp$est ), ]
spplot( mtemp, "est", col.regions = colorRampPalette( c( "green", "red" ) )( 1000 ),
        sp.layout = list( "sp.polygons", TerkepNUTS3, lwd = 2, col = "black", first = FALSE ) )
```

\clearpage

# Betegek küldése más megyébe

```{r, results="asis"}
for( t in toplot ) {
  cat( "\n##", t, "\n" )
  cat( "A megyei lakhelyű betegek ellátási helyének megoszlása 2017 évben:\n\n" )
  tab <- RawDataBetegKuldFogad[ YEAR==2017&TYPEname==t&HOMENUTS3==params$county&N!=0 ]
  print( knitr::kable( merge( tab[ , .( DONENUTS3, N, prop.table(N)*100 ) ],
                              tab[ DONENUTS3!=params$county, .( DONENUTS3, prop.table(N)*100 ) ], all.x = TRUE ),
                       col.names = c( "Ellátási megye", "Betegek száma", "Arány [%]", "Küldési arány [%]" ),
                       row.names = FALSE, digits = 1 ) )
  cat( "\n\n" )
  cat( "A saját megyében ellátottak arányának alakulása időben:\n\n" )
  print( xyplot( Prop*100 ~ YEAR, data = RawDataBetegKuldFogad[ HOMENUTS3==params$county&TYPEname==t,
                                                                .( Prop = sum( N[DONENUTS3==params$county] )/sum( N ) ),
                                                                .( YEAR ) ],
                 type = "b", xlab = "Év", ylab = "Saját megyében ellátottak arány [%]" ) )
  cat( "\n\n" )
  cat( "\\newpage" )
}
```

\clearpage

# Betegek fogadása más megyéből

```{r, results="asis"}
for( t in toplot ) {
  cat( "\n##", t, "\n" )
  cat( "A megyében ellátott betegek lakhelyének megoszlása 2017 évben:\n\n" )
  tab <- RawDataBetegKuldFogad[ YEAR==2017&TYPEname==t&DONENUTS3==params$county&N!=0 ]
  print( knitr::kable( merge( tab[ , .( HOMENUTS3, N, prop.table(N)*100 ) ],
                              tab[ HOMENUTS3!=params$county, .( HOMENUTS3, prop.table(N)*100 ) ], all.x = TRUE ),
                       col.names = c( "Lakhely megye", "Betegek száma", "Arány [%]", "Fogadási arány [%]" ),
                       row.names = FALSE, digits = 1 ) )
  cat( "\n\n" )
}
```

\clearpage

# 30 napos nyers halálozás alakulása időben

```{r, results="asis", fig.height=3.7}
for( t in c( "Minor amputáció", "Cruralis amputáció", "Femorális amputáció", "Major amputáció" ) ) {
  cat( "\n##", t, "\n" )
  cat( "30 napos nyers halálozási ráták:\n\n" )
  print( xYplot( Cbind( 100-surv*100, 100-lower*100, 100-upper*100 ) ~ YEAR,
                 groups = relevel( as.factor( GEO ), ref = "Országos" ),
                 data = RawDataSurv[ TYPEname==t&GEO%in%c( "Országos", params$county ) ], type = "l",
                 xlab = "Év", ylab = "Nyers halálozás [%]",
                 ylim = extendrange( c( 100-RawDataSurv[ TYPEname==t&GEO%in%c( "Országos", params$county ) ]$lower*100,
                                        100-RawDataSurv[ TYPEname==t&GEO%in%c( "Országos", params$county ) ]$upper*100 ) ) ) )
  cat( "\n\n" )
}
```

\clearpage

# Függelék: megyei kor- és nemspecifikus incidenciák

```{r, results = "asis" }
for( t in toplot ) {
  cat( "\n##", t, "\n" )
  cat( "Kor- és nemspecifikus incidenciáinak alakulása a megyében:\n\n" )
  print( xYplot( Inc ~ YEAR | SEX, groups = AGE, data = RawDataRes[ TYPEname==t&GEO==params$county ], type = "l", xlab = "Év",
                 ylab = "Incidencia [/100 ezer fő/év]" ) )
  cat('\n\n')
  print( xYplot( Cbind( est, ci1, ci2 ) ~ AGE | SEX, groups = YEAR,
                 data = rbind( RawDataRes[ TYPEname==t&GEO==params$county, .( AGE, SEX, est = Inc, ci1 = NA, ci2 = NA, YEAR ) ],
                               RawDataRes[ TYPEname==t&GEO==params$county ][ , c( as.list( with(
                                 binom.test( sum( N ), round( sum( POPULATION ) ) ),
                                 c( est = unname( estimate )*1e5, ci = conf.int*1e5 ) ) ), YEAR = Inf ), .( AGE, SEX ) ] ),
                 type = "l", xlab = "Év", ylab = "Incidencia [/100 ezer fő/év]", label.curves = FALSE,
                 col = c( rep( "lightblue", 14 ), "red" ), lwd = c( rep( 1, 14 ), 2 ) ) )
  cat('\n\n')
  cat( "Összevetve ezt az országos adatokkal:\n\n")
  print( xYplot( Inc ~ YEAR | as.factor( AGE ), groups = GEOSEX,
                 data = droplevels( RawDataRes[ TYPEname==t&GEO%in%c( params$county, "Országos" ) ] ), type = "l",
                 auto.key = list( columns = 2 , points = FALSE, lines = TRUE ), label.curves = FALSE,
                 par.settings = list( superpose.line = list( col = rep( trellis.par.get()$superpose.line$col, each = 2 ),
                                                             lty = rep( c( "solid", "dashed" ), 2 ) ) ), xlab = "Év",
                 ylab = "Incidencia [/100 ezer fő/év]", as.table = TRUE ) )
  cat( "\n\n" )
}
```

\clearpage

# Függelék: részletes járási incidencia adatok

```{r, results = "asis" }
for( l in sort( unique( RawDataRes[ NUTS3==county ]$GEO ) ) ) {
  cat( "\n##", l, "\n" )
  for( t in toplot ) {
    cat( "\n###", t, "\n" )
    cat( "Kor- és nemspecifikus incidenciáinak alakulása a járásban:\n\n" )
    print( xYplot( Inc ~ YEAR | SEX, groups = AGE, data = RawDataRes[ TYPEname==t&GEO==l ], type = "l", xlab = "Év",
                   ylab = "Incidencia [/100 ezer fő/év]" ) )
    cat('\n\n')
    cat( "Összevetve ezt az országos és megyei adatokkal:\n\n")
    print( xYplot( Inc ~ YEAR | as.factor( AGE ), groups = GEOSEX,
                   data = droplevels( RawDataRes[ TYPEname==t&GEO%in%c( l, params$county, "Országos" ) ] ), type = "l",
                   auto.key = list( columns = 2 , points = FALSE, lines = TRUE ), label.curves=  FALSE,
                   par.settings = list( superpose.line = list( col = rep( trellis.par.get()$superpose.line$col, each = 3 ),
                                                               lty = rep( c( "solid", "dashed", "dotted" ), 3 ) ) ), xlab = "Év",
                   ylab = "Incidencia [/100 ezer fő/év]", as.table = TRUE ) )
    cat( "\n\n" )
    cat( "A standardizált incidencia alakulása az országos és megyei adattal összevetve:\n\n" )
    temp <- droplevels( RawDataStd[ TYPEname==t&GEO%in%c( l, params$county, "Országos" ) ] )
    print( xYplot( Cbind( adj.rate*1e5, lci*1e5, uci*1e5 ) ~ YEAR, groups = GEO, data = temp,
                   ylim = extendrange( c( temp$lci*1e5, temp$uci*1e5 ) ), type = "l", xlab = "Év",
                   ylab = "Standardizált incidencia (ESP 2013)", label.curves = FALSE,
                   auto.key = list( columns = 3, points = FALSE, lines = TRUE  ) ) )
    cat( "\n\n" )
  } 
}
```